臺灣板橋地方法院刑事判決　　　　　　 96年度簡上字第375號
上　訴　人　臺灣板橋地方法院檢察署檢察官
上　訴　人
即　被　告　乙○○
選任辯護人　鄭世脩律師
上列上訴人因被告誣告案件，不服本院九十五年度簡字第六八三
三號中華民國九十六年三月二十六日第一審判決（聲請案號：九
十五年度偵緝字第一八○九號），提起上訴，本院管轄之第二審
合議庭判決如下：
    主  文
原判決撤銷。
乙○○未指定犯人，而向該管公務員誣告犯罪，處拘役肆拾日，
如易科罰金，以銀元參佰元折算壹日；減為拘役貳拾日，如易科
罰金，以銀元參佰元折算壹日。緩刑貳年。
    事  實
一、乙○○與甲○○原係朋友關係，後雙方關係交惡，乙○○明
    知登記在其名下之車牌號碼七Ｆ－九一○五號自用小客車已
    交予甲○○使用，並未失竊，其為取回該車，竟意圖使他人
    受刑事處分，於民國九十四年四月十九日十八時許，至臺北
    縣政府警察局板橋分局後埔派出所，未指定犯人而向警員誣
    指該車於同年月十七日十九時三十分許在臺北縣板橋市○○
    路○段一二三號前遭竊，並請該管司法警察機關偵查他人竊
    盜罪嫌。嗣甲○○於同年六月十一日將該車停放於臺北縣板
    橋市○○路○段三十巷內停車格，該車並於同年月十三日十
    六時三十分許為警尋獲，甲○○前往取車時未見該車，隨即
    向臺北縣警察局海山分局埔墘派出所報案，始查知上情。
二、案經甲○○訴由臺北縣政府警察局板橋分局移送臺灣板橋地
    方法院檢察署檢察官偵查後聲請以簡易判決處刑。
    理  由
一、犯罪事實之認定：
  (一)訊之被告乙○○對於上揭犯罪事實自白不諱，核與告訴人甲
    ○○於警詢、偵查及原審所為證述之情節合致，並與證人阮
    敏輝、翁暢均（原名翁敏欽）於警詢及偵查中之證述吻合，
    堪信被告上開自白應與事實相符。
  (二)此外，復有告訴人提出之國泰世華銀行帳戶存簿影本乙份，
    前揭車輛之汽車保險單、保險費繳費收據各二紙，牌照稅、
    驗車費、行照費等繳費證明五紙、人工計時繳費通知單三紙
    、臺北縣政府警察局板橋分局後埔派出所車輛失竊報案資料
    乙份在卷可憑。是以本件事證已臻明確，被告如事實欄所載
    之犯行堪為認定，應予依法論科。
二、論罪科刑之法律適用：
  (一)按被告行為後，刑法及其施行法亦於九十四年一月七日修正
    ，並自九十五年七月一日施行，另罰金罰鍰提高標準條例第
    二條之規定配合刑法修正同時刪除。依修正後刑法第二條第
    一項之規定：「行為後法律有變更者，適用行為時之法律。
    但行為後之法律有利於行為人者，適用最有利於行為人之法
    律。」。上開刑法、刑法施行法等相關法律之修正雖非個別
    刑罰處罰規定或構成要件之變更，然已足為影響行為之可罰
    性範圍及其法律效果之法律修正而言，而屬刑法第二條第一
    項所定之法律變更，自應就罪刑有關之共犯、未遂犯、連續
    犯、牽連犯、結合犯、以及累犯加重、自首減輕、暨其他法
    定加減原因、與加減例等一切情形，綜其全部之結果，而為
    比較，再適用有利於行為人之法律處斷，且應就罪刑有關之
    一切情形，比較其全部之結果，而為整個之適用，不能割裂
    而分別適用有利益之條文（最高法院二十四年上字第四六三
    四號、二十七年上字第二六一五號判例與九十五年第八次刑
    事庭會議決議意旨參照）。而易科罰金之折算標準、易服勞
    役之折算標準及期限涉及裁量權之行使，係屬科刑規範事項
    ，其折算標準於裁判時並應於主文內諭知，與一般純屬執行
    之程序有別，是如新舊法對易科罰金之折算標準、易服勞役
    之折算標準及期限各有不同時，自應依上開規定，比較適用
    最有利於行為人之法律。但此之所謂不能割裂適用，係指與
    罪刑有關之本刑而言，不包括易刑處分，事關刑罰執行之易
    刑處分仍應分別適用最有利於行為人之法律；易言之，倘所
    處之主刑同時有徒刑、拘役易科罰金、罰金易服勞役之情形
    時，關於易科罰金、易服勞役部分應分別為新舊法有利不利
    之比較，依刑法第二條第一項從舊從輕原則定其易刑之折算
    標準。是本件自應就被告適用修正前後相關規定法律效果綜
    合比較後，分就其罪刑與易刑處分依上開規定適用法律。又
    緩刑部分，因屬刑罰權執行之規範事項，並非刑罰權形成之
    規範事項，其宣告應適用修正後刑法第七十四條之規定，無
    庸為修正前後法律之比較（最高法院九十五年第八次刑事庭
    會議決議意旨參照）。茲比較說明如下：
    1.核被告乙○○所為，依其行為時法即刑法及其施行法於九
      十五年七月一日修正施行前之規定，係犯刑法第一百七十
      一條第一項之未指定犯人誣告罪。又被告於偵查中否認犯
      罪，延至上訴審理中始自白犯行，核與刑法第一百七十二
      條之規定不符，而無從依該規定獲邀減刑之寬典，附此敘
      明。
    2.而依刑法及其施行法於九十五年七月一日修正施行，及罰
      金罰鍰提高標準條例第二條之規定配合刑法修正同時刪除
      之相關規定，被告所涉刑法第一百七十一條第一項之未指
      定犯人誣告罪之構成要件與法定刑本身均無修改。而罰金
      刑部分，其法定最高額雖無變動，然其最低額因刑法第三
      十三條第五款之修正，由原先經罰金罰鍰提高標準條例提
      高後之銀圓十元（合新臺幣三十元），再提高為新臺幣一
      千元，自以修正前之規定較輕。是就上開法律適用項目綜
      合比較結果，修法後之規定並無有利於行為人之情形，應
      依刑法第二條第一項前段之規定，適用被告行為時即刑法
      及其施行法於九十五年七月一日修正施行前之規定，其適
      用內容如前二(一)1.所述。
  (二)檢察官循告訴人之聲請，以原審量刑過輕為由提起上訴，惟
    原審審酌被告之素行、犯罪之動機、目的、手段、所生損害
    與犯後之態度等一切情狀，量處拘役四十日，其量刑並無何
    明顯違反罪刑相當而可認有欠當之處，檢察官之上訴容無理
    由。然原審以被告犯行明確，依法論罪科刑，原非無見；惟
    查被告本件犯罪在九十六年四月二十四日以前，復無中華民
    國九十六年罪犯減刑條例所列不予減刑之情形，應依同條例
    第二條第一項第三款之規定，就所受宣示之有期徒刑、拘役
    或罰金減其刑期二分之一，原審未及審酌，於法仍有未合。
    是檢察官上訴及被告未附具任何理由提起上訴，雖均無理由
    ，然原審既有可議之處，自應由本院撤銷改判。
  (三)爰審酌被告素行（參卷附臺灣高等法院被告前案紀錄表）、
    家庭生活狀況、本件犯行之動機、使用之手段、所生之危害
    與犯後之態度等一切情狀，量處如主文所示之刑，以資儆懲
    。又易科罰金之標準依被告行為時法即修正前第四十一條第
    一項前段及修正前罰金罰鍰提高標準條例第二條之規定，係
    以銀圓一百元、二百元及三百元（即新臺幣三百元、六百元
    及九百元）折算乙日，修法後罰金罰鍰提高標準條例第二條
    刪除，並修正刑法第四十一條第一項前段之折算標準為新臺
    幣一千元、二千元及三千元，則修法後得以罰金易科之折算
    標準既為提高，較之修法前之規定自無有利於行為人之情形
    ，應依刑法第二條第一項前段之規定，適用被告行為時即修
    正前刑法第四十一條第一項前段諭知易科罰金之折算標準。
    又被告本件犯罪在九十六年四月二十四日以前，復無中華民
    國九十六年罪犯減刑條例所列不予減刑之情形，應依同條例
    第二條第一項第三款之規定，就所受宣示之拘役減其刑期二
    分之一。至減刑後易科罰金之折算標準，仍應依原宣示之折
    算標準而無庸另定，併此敘明。
  (四)又被告前未曾受有期徒刑以上刑之宣告，有卷附之臺灣高等
    法院被告全國前案紀錄表乙紙可按，經此偵審程序，當能知
    所警惕而信無再犯之虞，本院認所宣告之刑以暫不執行為適
    當，併依刑法第七十四條第一項第一款諭知緩刑二年，以啟
    自新。
據上論斷，應依刑事訴訟法第四百五十五條之一第一項、第三項
、第三百六十九條第一項、第二百九十九條第一項前段，刑法二
條第一項前段、第一百七十一條第一項、第七十四條第一項第一
款，修正前刑法第四十一條第一項前段，罰金罰鍰提高標準條例
第一條前段，廢止前罰金罰鍰提高標準條例第二條，中華民國九
十六年罪犯減刑條例第二條第一項第三款、第七條第一項、第二
項，判決如主文。
本案經檢察官曾文鐘到庭執行職務。
中　　華　　民　　國　　96　　年　　8 　　月　　28　　日
                  刑事第十一庭  審判長法　官  侯志融
                                      法  官  歐陽漢菁
                                      法  官  楊博欽
以上正本證明與原本無異
本件不得上訴。
                                      書記官　李慈容
中　　華　　民　　國　　96　　年　　8 　　月　　28　　日
附錄本案論罪科刑法條全文：
  中華民國刑法第三百二十條
  意圖為自己或第三人不法之所有，而竊取他人之動產者，為竊
  盜罪，處五年以下有期徒刑、拘役或五百元以下罰金。
  意圖為自己或第三人不法之利益，而竊佔他人之不動產者，依
  前項之規定處斷。
  前二項之未遂犯罰之。
